臺灣臺中地方法院刑事判決　　　　　　　95年度訴字第1970號
公　訴　人　臺灣臺中地方法院檢察署檢察官
被　　　告　甲○○
上列被告因毒品危害防制條例案件，經檢察官提起公訴（95年度
毒偵字第2309號），本院判決如下：
    主    文
甲○○無罪。
    理    由
一、公訴意旨略以：被告甲○○因施用毒品案件，經依本院八十
    九年度毒聲字第八三二號裁定送觀察、勒戒後，認無繼續施
    用毒品之傾向，於民國九十年八月二十四日執行完畢釋放。
    詎甲○○仍未能戒絕毒癮，復基於施用第一級毒品海洛因及
    第二級毒品安非他命之犯意，於上開觀察、勒戒執行完畢釋
    放後五年內之九十五年四月二十六日起回溯四日內某時，在
    不詳處所，以不詳方式，分別施用第一級毒品及第二級毒品
    安非他命各一次。嗣為警於九十五年四月二十六日十六時四
    十分許，在臺中縣清水鎮○○里○○路三九三號查獲，並扣
    得第一級毒品海洛因二包（含袋重計五. 三公克）、注射針
    筒八支及勺子一支等物，因認被告涉犯毒品危害防制條例第
    十條第一項、第二項之施用第一、二級毒品罪嫌云云。
二、按犯罪事實應依證據認定之，無證據不得認定犯罪事實；不
    能證明被告犯罪或其行為不罰者，應諭知無罪之判決，刑事
    訴訟法第一百五十四條第二項、第三百零一條第一項分別定
    有明文。又事實之認定，應憑證據，如未能發現相當證據，
    或證據不足以證明，自不能以推測或擬制之方法，以為裁判
    基礎。且認定犯罪事實所憑之證據，雖不以直接證據為限，
    間接證據亦包括在內；然而無論直接或間接證據，其為訴訟
    上之證明，須於通常一般之人均不致有所懷疑，而得確信其
    為真實之程度者，始得據為有罪之認定，最高法院四十年臺
    上字第八六號及七十六年臺上字第四九八六號分別著有判例
    可資參照。再刑事訴訟法第一百六十一條已於九十一年二月
    八日修正公布，修正後同條第一項規定：檢察官就被告犯罪
    事實，應負舉證責任，並指出證明之方法。因此，檢察官對
    於起訴之犯罪事實，應負提出證據及說服之實質舉證責任。
    倘其所提出之證據，不足為被告有罪之積極證明，或其闡明
    之證明方法，無從說服法官以形成被告有罪之心證，基於無
    罪推定之原則，自應為被告無罪判決之諭知（最高法院九十
    二年臺上字第一二八號判例意旨參照）。
三、本件公訴人認被告甲○○涉有上開施用第一、二級毒品罪嫌
    ，係以被告於九十五年四月二十六日為警採集之尿液經送驗
    結果，嗎啡及安非他命均呈陽性反應，有中山醫學大學附設
    醫院檢驗科藥物檢測中心九十五年五月四日流水號第000
    0000號尿液檢驗報告一份在卷可參。復有扣案之第一級
    毒品海洛因二包（含袋重計五. 三公克）、注射針筒八支及
    勺子一支可資佐證云云為其論據。
四、被告於審理中經本院合法傳喚無正當理由未到庭陳述，惟其
    於本院行準備程序時辯稱：警察於上揭時地查獲伊後，雖有
    對伊採尿，但沒有送驗，因為伊沒有封蓋，採尿都要封蓋，
    證明是伊的尿液，但當天並沒有封蓋，伊沒有施用毒品等語
    。經查：被告於警詢中辯稱伊最後一次施用毒品，是好幾年
    前的事情等語；於偵查中辯稱：扣案白色粉末二包、注射針
    筒及勺子雖均為伊所有，但該二包白色粉末並非海洛因。又
    伊有注射葡萄糖補充體力之習慣，扣案針筒及勺子均為伊注
    射葡萄糖所有之工具等語。次查，扣案白色粉末二包經送法
    務部調查局鑑定結果，均未發現有法定毒品成份，有法務部
    調查局九十五年七月十日調科壹字第一二○○一八一七五號
    鑑定通知書一份在卷可稽（見本院卷第二八頁）。再者，本
    件經中山醫學大學附設醫院檢驗科藥物檢測中心檢出嗎啡、
    安非他命、甲基安非他命之尿液（原始編號為000000
    00，流水號為0000000，檢驗報告見偵卷第十九頁
    ，真實姓名對照表見警卷第二八頁），經本院先後二次採集
    被告唾液（其中一次係會同檢察官當庭採集），分別送請內
    政部警政署刑事警察局鑑驗結果認：上揭尿夜之DNA為男性
    DNA，與被告DNA-STR型別不同，可排除該尿液DNA來自被告
    等語，有內政部警政署刑事警察局九十六年三月八日刑醫字
    第○九六○○二六五五九號、九十六年五月三日刑醫字第○
    九六○○六○五七三號鑑驗書各一份 (見本院卷第七九頁、
    一○二頁)、本院訊問筆錄 (見本院卷第九七頁、一一四至
    一一六頁)及相關送驗資料 (見本院卷第六一頁、七七頁、
    九九頁)等件在卷可稽。從而，上開中山醫學大學附設醫院
    檢驗科藥物檢測中心出具之檢驗報告及扣案物品，自均不足
    以證明被告確有檢察官起訴之施用第一、二級毒品犯行。本
    件既查無其他積極事證足認被告確有檢察官起訴之施用第一
    、二級毒品犯行，揆諸首開說明，既不能證明被告犯罪，即
    應為其無罪之諭知，以免冤抑。
五、按法院認為應科拘役、罰金或應諭知免刑或無罪之案件，被
    告經合法傳喚無正當理由不到庭者，得不待其陳述逕行判決
    ，刑事訴訟法第三百零六條定有明文。查，被告經本院合法
    傳喚無正當理由未到庭，有本院送達證書一張在卷可稽，且
    本院認本案係應諭知無罪之案件，爰不待被告陳述逕行判決
    ，附此敘明。
據上論斷，應依刑事訴訟法第三百零一條第一項、第三百零六條
，判決如主文。
中　　華　　民　　國　　96　　年　　8 　　月　　9 　　日
                       臺灣臺中地方法院刑事第十庭
                           審判長法  官  賴妙雲
                                 法  官  黃炫中
                                 法  官  江奇峰
上正本證明與原本無異。
如不服本判決，應於送達後十日內向本院提出上訴狀（須附繕本
），上訴於臺灣高等法院臺中分院。
                                 書記官  江慧貞
中　　華　　民　　國　　96　　年　　8 　　月　　9 　　日
